【裁判字號】    90,易,548
【裁判日期】    901211
【裁判案由】    傷害等
【裁判全文】
臺灣雲林地方法院刑事判決                            九十年度易字第五四八號
    公  訴  人  臺灣雲林地方法院檢察署檢察官
    被      告  戊○○
    選任辯護人  藍庭光
    被      告  庚○○
右列被告等因傷害等案件，經檢察官提起公訴（八十九年度偵字第二九六○號），本
院判決如左：
    主  文
戊○○傷害人之身體，累犯，處有期徒刑參月，如易科罰金，以參佰元折算壹日。
庚○○傷害人之身體，處拘役伍拾日，如易科罰金，以參佰元折算壹日。
庚○○被訴誹謗部分無罪。
    事  實
一、戊○○前於民國八十八年間因傷害案件，經本院以八十八年易字第九四一號判處
    有期徒刑三月，甫於八十九年一月十五日易科罰金執行完畢，詎不知悔改，因其
    與庚○○於八十八年九月間共同為戊○○之舅丁清江調解車禍之相關損害賠償事
    宜過程中，不滿庚○○懷疑其侵吞保險費，兩人遂生嫌隙。適兩人於八十九年七
    月七日早上十時三十分許，在雲林縣台西鄉調解委員會辦公室偶遇，又生口角，
    兩人遂徒手互毆，致戊○○受有右前臂瘀血紅腫（約五乘以八公分）、右二、三
    指擦傷，庚○○受有額部扭傷皮下腫、左顏面部挫傷、頭後部挫傷皮下腫、頸部
    扭傷皮下紅等傷害。
二、案經被害人戊○○、庚○○訴由雲林縣警察局台西分局報請臺灣雲林地方法院檢
    察署檢察官偵查起訴。
    理  由
壹、有罪部分：
一、右揭事實，業據被告戊○○坦承不諱，核與告訴人即被告庚○○指述之情節相符
    ，並有行政院衛生署嘉義醫院驗傷診斷書一紙在卷可憑。另訊據被告庚○○矢口
    否認有何右揭犯行，辯稱：是戊○○出手毆打我，我被他打倒在地，根本無法反
    擊云云。惟查，右揭事實，業據告訴人戊○○指訴歷歷，核與證人乙○○到庭證
    稱：「當時我陪同庚○○到達調解委員會辦公室，戊○○、庚○○即發生口角之
    衝突，之後庚○○就繼續填寫調解書，後來他們二人又繼續口角，其中有一個人
    說是否要打架，二個人就站起來，戊○○就出手毆打庚○○，庚○○就回打一下
    ，之後二個人一人打一下，之後就抱在一起，我在旁邊想勸架但都拉不開」等語
    相符，並有全民醫院診斷證明書一紙附卷足參，足見被告庚○○上開辯稱，顯與
    事實不符，不足採信。被告二人傷害犯行，洵堪認定。
二、核被告戊○○、庚○○所為，均係犯刑法第二百七十七條第一項之傷害罪。被告
    戊○○前於民國八十八年間因傷害案件，經本院以八十八年易字第九四一號判處
    有期徒刑三月，甫於八十九年一月十五日易科罰金執行完畢，有卷附之臺灣高等
    法院被告全國前案紀錄表可按，五年以內再犯本件有期徒刑以上之罪，為累犯，
    依刑法第四十七條規定加重其刑。爰審酌被告二人因一時衝動而互毆，渠二人所
    受傷害程度尚非嚴重及其犯罪之動機、目的、手段等一切情狀，量處如主文所示
    之刑，並諭知易科罰金之折算標準。其諭知易科罰金部分，因被告行為後刑法第
    四十一條業於九十年一月四日修正，並於同年月十日公布施行，就被告所犯其諭
    知易科罰金之折算標準雖無不同，然被告行為後法律既有變更，依刑法第二條第
    一項前段規定，應適用裁判時之法律，爰依修正後刑法第四十一條第一項前段規
    定，諭知易科罰金之折算標準，附此敘明。
貳、無罪部分：
一、公訴意旨略以：緣戊○○之舅丁清江於八十八年三月三十一日與林世平發生車禍
    ，戊○○遂居中調解該車禍理賠之相關事宜，然丁清江之子不滿戊○○之處理方
    式，又另於八十八年九月間，在雲林縣臺西鄉○○村○○路一二○號之一辛○○
    住處，央請庚○○協助處理該車禍理賠事宜。嗣於八十八年九月二十三日以林世
    平所投保之東泰產物保險公司給付新台幣（下同）二百二十萬予丁清江。詎庚○○於八十八年十月間某日，在辛○○上開住處，有辛○○、壬○○等多人聚集時
    ，竟基於意圖散布於眾，以「戊○○藉上開車禍民事理賠事件機會，向保險公司
    詐領保險金二百六十萬元，除二百二十萬給付予丁清江外，其餘四十萬元留為己
    用等內幕」云云，指摘而足以毀損於戊○○之名譽；之後再接續以上開戊○○詐
    領保險金矇騙丁清江情事，在雲林縣台西鄉向不特定人指摘之，並輾轉傳述由丙○○得知，再經丙○○於八十八年十一月下旬某日，在該辛○○住宅處，向戊○○求證上揭詐領保險金矇驗丁清江等事實真相始末；復接續於八十九年五月上旬
    某日，在嘉義華濟醫院，向雲林縣台西鄉民丁○○指摘上開情事，促使丁○○勿
    央請戊○○介入協調其子車禍民事理賠事件，而足以毀損戊○○之名譽，因認被
    告庚○○涉犯刑法第三百十條第一項之誹謗罪嫌云云。
二、按犯罪事實應依證據認定之，無證據不得推定其犯罪事實；不能證明被告犯罪者
    ，應諭知無罪判決，刑事訴訟法第一百五十四條、第三百零一條第一項分別定有
    明文。又認定不利於被告事實，須依積極證據，苟積極證據不足為不利於被告事
    實之認定時，即應為有利於被告認定，更不必有何有利之證據。又就證據證明力
    ，法院固得自由判斷，惟證據本身如有瑕疵，則在瑕疵未能究明前，要難採為有
    罪根據（最高法院三十年度上字第八一六號、三二年度上字九七一號判例參照）
    。次按刑法第三百十條誹謗罪，係以「意圖散佈於眾，而指摘或傳述足以毀損他
    人名譽之事」為構成要件。易言之，須行為人客觀上有指摘或傳述足以毀損他人
    名譽行為，主觀上有「指摘或傳述足以毀損他人名譽之事」認知與意欲，始能成
    罪。另所謂「意圖散布於眾」，係指行為人將損人名譽之事，藉指摘或傳述方式
    ，傳播於不特定人，使大眾知悉之意圖。倘行為人僅單純將事實祕密告知某特定
    人，或向司法警察機關檢舉，而無其他散播於大眾情事，客觀上既無法察覺行為
    人有傳播予大眾知悉意圖，自不得以誹謗罪相繩。
三、查公訴人認被告涉有右揭犯行，無非以告訴人戊○○之指訴，及證人辛○○、丙○○、丁○○及東泰產物保險股份有限公司職員黃振展於偵查中之證述為其主要
    論據。訊據被告庚○○堅決否認有何上開犯行，辯稱：我於八十八年九、十月間
    受友人甲○○之託，居中調解甲○○之父丁清江與林世平之車禍理賠相關事宜時
    ，發覺林世平所投保之東泰產物保險公司最後實際理賠金額新台幣二百二十萬元
    ，並未全數給付予丁清江，故曾向甲○○、壬○○表示上開調解事件之保險金理
    賠有內幕，並未向上開證人陳述戊○○侵吞保險金之情事等語。經查：
    （一）證人辛○○雖於偵查時證稱：被告庚○○有在八十八年十一月十六日縣長
          補選期間，對我我提起過他懷疑戊○○有侵吞保險金之情事，甲○○亦有
          私底下聽庚○○告知此事等語，然被告庚○○係與證人辛○○在其兄黃猶
          峻住處私下討論並打賭被告有無上開情事，並未注意有無其他人在場等情
          ，業據證人辛○○於偵查及本院調查中證述明確。而證人甲○○亦到庭證
          稱：因戊○○在處理我父親丁清江之車禍理賠問題的態度及方式讓我很不
          滿，而且強烈懷疑戊○○處理保險金有問題，但是庚○○並未告訴我林振
          益有私吞保險金一事，庚○○只是告訴我本件車禍理賠金額可以再要求更
          高而已等語在卷。而證人丙○○、黃猶峻亦於本院調查時證稱：我從未聽
          聞庚○○提及戊○○有侵吞保險費之事等語，證人壬○○亦以時間久遠，
          已不復記憶是否聽聞此事或和庚○○爭論戊○○是否有侵吞保險費並下賭
          注等語證述在庭，是依上開證人等人之證詞，僅得認定被告庚○○曾向證
          人辛○○私下言及被告有侵吞保險金之行為。而被告庚○○向證人辛○○
          講述告訴人戊○○有侵吞保險金一事時，係在證人辛○○之兄黃猶峻所為
          ，且除證人辛○○外，尚無證據證明另有其他人在場，準此，被告庚○○
          與證人辛○○談話，應屬私人間非公開談話。職是被告庚○○上開指摘告
          訴人戊○○談話，應無散佈於眾意圖，至為灼然。又證人辛○○固可能將
          此事實告知第三人，但此與被告自己散布於不特定第三人情形，顯然不同
          ，自不得執此認被告有誹謗罪行。
    （二）另證人丙○○雖於偵查時證稱：我有聽聞他人轉述庚○○指摘戊○○詐領
          甲○○父親的保險金等語。然證人丙○○此一偵查中之供述，並未能舉出
          該等轉述者之姓名，以供法院直接調查，自屬傳聞證據，該等證據顯與刑
          事訴訟法直接審理主義原則有違，要不具證據能力。而證人丙○○於本院
          調查時又否認曾聽聞他人轉述此事，是其所述情節，既有傳聞言詞瑕疵，
          且無法究明屬實，自難執為認定被告已有將前揭言論散布於眾意圖之依據
          。
    （三）證人丁○○固證稱：被告庚○○曾於八十九年五月四日在華濟醫院向我說
          保險的事情不要讓戊○○介入，他說戊○○私吞他舅舅的保險金四、五十
          萬元等語屬實，核與告訴人戊○○指訴之情節相符，然被告此等所為與上
          開傳述此事予證人辛○○之所為，兩者時間相距將近半年，而被告傳述黃
          修誠有關被告戊○○之不實事項，已非誹謗犯行，業如上開所述，尚難以
          被告庚○○曾向證人丁○○傳述此事，遽認被告有何接續誹謗之犯行。況
          被告庚○○對證人丁○○傳述上開不實事項時，係在華濟醫院之病房內，
          病房內僅有證人丁○○、被告庚○○及庚○○之友人等情，亦據證人林美
          日於偵查中證述屬實，足見被告並非在公眾場所指摘戊○○，亦未將此事
          傳播予不特定人，是其所為尚與刑法第三百十條第一項誹謗罪之構成要件
          有間。
四、綜上所述，本件告訴人戊○○指被告庚○○有將前揭言論散布於眾意圖之事實，
    尚未能證明，自難僅憑被告曾將此一不實事項告知證人辛○○、丁○○，即遽認
    被告有何誹謗犯行。此外復查無其他積極證據，足證被告有誹謗犯行，故被告犯
    罪尚屬不能證明。揆諸前開說明，自應對被告為無罪之諭知。
據上論斷，應依刑事訴訟法第三百零一條第一項、二百九十九條第一項前段，刑法第
二條第一項前段、第二百七十七條第一項、第四十七條、第四十一條第一項前段，罰
金罰鍰提高標準條例第一條前段、第二條，判決如主文。
本案經檢察官己○○到庭執行職務。
中      華      民      國      九十      年      十二    月    十一    日
                                        臺灣雲林地方法院刑事第二庭
                                            法  官  趙  思  芸
右正本證明與原本無異。
如不服本判決，應於判決送達後十日內向本院提出上訴狀( 應附繕本 )。
                                            書記官  王  淑  美
中      華      民      國      九十      年      十二    月    十一    日
中華民國刑法第二百七十七條
 (普通傷害罪)
傷害人之身體或健康者，處三年以下有期徒刑、拘役或一千元以下罰金。
犯前項之罪因而致人於死者，處無期徒刑或七年以上有期徒刑；致重傷者，處三年以
上十年以下有期徒刑。


司法院資訊處製作；財團法人民間司法改革基金會備份。
